臺灣新竹地方法院民事簡易判決  
111年度竹簡字第13號
原      告  廖家儀  
訴訟代理人  廖宗政  
            張美媛  
被      告  石毓琦  
上列當事人間損害賠償事件，本院於民國111年3月1日辯論終結
，判決如下：
    主      文
被告應給付原告新臺幣參萬肆仟伍佰柒拾參元，及自民國一一○
年十二月三十日起至清償日止，按週年利率百分之五計算之利息
。
原告其餘之訴駁回。
訴訟費用新臺幣肆仟陸佰參拾元，由被告負擔新臺幣參佰柒拾捌
元，餘由原告負擔。
本判決原告勝訴部分得假執行。
    事實及理由
一、原告起訴主張：被告於民國109年1月9日騎乘車牌號碼000-0
    000號普通重型機車（下稱肇事機車），行經新竹市北區中
    正路與中央路口時，因未保持安全間隔，即欲自後方超越原
    告騎乘車牌號碼000-000號普通重型機車(下爭系爭機車），
    因而與系爭機車發生碰撞，致原告受有右足第三四蹠骨骨折
    及右足背、右肩、雙手、右肘、左足、左小腿擦傷、右足底
    瘀傷等傷害。被告前開行為顯有過失，應負損害賠償責任。
    為此，爰依侵權行為之法律關係提起本件訴訟，請求被告賠
    償醫療費用新臺幣（下同）3,310元、不能工作之損失48,00
    0元（以每月最低基本薪資24,000元計算，骨折癒合需2個月
    ）、看護費用120,000元（每天2,000元/天×60天）、交通費
    用1,750元（前往醫院診療之車資）及精神賠償250,000元，
    共計423,060元等語。並於本院聲明：被告應給付原告423,0
    60元，及自本件訴訟繫屬之日起至清償日止，按年息百分之
    5計算之利息。
二、被告則以：當時事故是109年間，原告當下可以一起到派出
    所製作筆錄，另外富邦保險已經理賠原告17,225元，伊認為
    應該不需要再理賠。對於原告請求醫療費用3,310元可以接
    受，對於原告請求不能工作損失2個月不同意，當時伊有問
    原告，他說他沒有工作，對於原告請求看護費用以每日2,00
    0元計算沒有意見，但伊認為原告並不需要看護，對於原告
    請求交通費用1,750元沒有意見，對於原告請求精神慰撫金2
    50,000元，伊認為金額太高等語。並於本院聲明：原告之訴
    駁回。
三、原告主張被告於109年1月9日騎乘肇事機車行經新竹市北區
    中正路與中央路口時，因未保持安全間隔，即欲自後方超越
    原告騎乘之系爭機車，因而與系爭機車發生碰撞，致原告受
    有右足第三四蹠骨骨折及右足背、右肩、雙手、右肘、左足
    、左小腿擦傷、右足底瘀傷等傷害之前揭事實，已據其提出
    與所述相符之新竹馬偕紀念醫院普通診斷證明書、新竹市警
    察局道路交通事故初步分析研判表、道路交通事故現場圖、
    調解不成立證明書、醫療費用收據、計程車乘車證明、余鄭
    錦峰復健診所診斷證明書等件為證（見本院卷第13至53頁）
    ，並有新竹市警察局111年1月17日竹市警交字第1110002439
    號函檢送本件事故之道路交通事故現場圖、道路交通事故談
    話紀錄表、初步分析研判表、道路交通事故調查報告表（一
    ）（二）、酒精測定紀錄表、事故影像截圖紀錄表、照片黏
    貼紀錄表（見本院卷第81至113頁）在卷可稽。
四、按汽車行駛時，駕駛人應注意車前狀況及兩車併行之間隔，
    並隨時採取必要之安全措施。汽車行駛至交岔路口，其行進
    、轉彎，應依下列規定：五、左轉彎時，應距交岔路口30公
    尺前顯示方向燈或手勢，換入內側車道或左轉車道，行至交
    岔路口中心處左轉，並不得占用來車道搶先左轉。七、轉彎
    車應讓直行車先行。汽車駕駛人，應依下列規定使用方向燈
    ：二、左（右）轉彎時，應先顯示車輛前後之左（右）邊方
    向燈光；變換車道時，應先顯示欲變換車道方向之燈光，並
    應顯示至完成轉彎或變換車道之行為，道路交通安全規則第
    94條第3項、第102條第1項第5、7款、第109條第2項第2款分
    別定有明文。經查：原告於警詢時陳稱：我中正路要待轉往
    中央路方向，和直行的機車發生碰撞等語（見本院卷第87頁
    ），而被告於警詢陳稱：我騎車沿著中正路直行，於中央路
    口看到前車晃來晃去，我要直行，但對方突然往我這邊晃過
    來，就碰撞等語（見本院卷第89頁），顯見原告騎乘系爭機
    車於系爭交岔路口欲左轉時，未顯示方向燈，且占用部分來
    車道待轉，客觀上已足以阻礙被告合法行車路線，進而提高
    肇事之可能性，自屬本件事故發生之肇事原因之一，顯然有
    過失，而被告當時騎乘肇事機車，行經系爭交岔路口未注意
    前方車輛動態，與系爭機車發生碰撞，是被告就本件事故之
    發生亦有過失。且被告之過失行為與原告之傷勢間具有相當
    因果關係。本院審酌雙方之過失情形，認原告與被告應就本
    件事故各負70%及30%之過失責任。
五、又按因故意或過失，不法侵害他人之權利者，負損害賠償責
    任；次按汽車、機車或其他非依軌道行駛之動力車輛，在使
    用中加損害於他人者，駕駛人應賠償因此所生之損害；不法
    侵害他人之身體或健康者，對於被害人因此喪失或減少勞動
    能力或增加生活上之需要時，應負損害賠償責任；不法侵害
    他人之身體，被害人雖非財產上之損害，亦得請求賠償相當
    之金額，民法第184條第1項、第191條之2、第193條、第195
    條第1項定有明文。承前所述，被告就本件車禍事故既有過
    失，且致原告受有損害，則原告請求被告負損害賠償責任，
    自屬有據，茲將原告請求項目及其金額，分述如下：
（一）醫療費用部分：
　　　原告主張醫療費用3,310元，並提出醫療費用收據為證，
      被告對此部分請求不爭執，則原告主張支出醫療費用3,31
      0元部分，自屬有據。
（二）不能工作損失部分：
　　　原告主張因本件事故受傷骨折癒合需2個月，受有2個月薪
      資之損失，以勞動部公布之每月最低薪資24,000計算，共
      計損48,000元等情，並提出診斷證明書為據，被告則抗辯
      原告當時並沒有工作等語。然審酌上開診斷證明書醫囑記
      載「患者因上述原因於109年1月10日急診求治病石膏固定
      ，109年1月14日至門診追蹤，骨折癒合約需兩個月，需門
      診追蹤治療。」（見本院卷第13頁），顯見原告因被告過
      失行為之後骨折癒合需2個月，造成原告無法工作，則原
      告主張其因上開傷勢致須休養2個月無法工作等節，核屬
      有據。又原告雖未能提出其每月薪資證明，參酌我國109
      年最低基本工資為每月為23,800元，原告請求以最低工資
      每月23,800元計算2個月之工作損失47,600元（計算式如
      下：23,800×2＝47,600元），應屬有據。逾此部分請求，
      則屬無據。
（三）看護費用部分：
　　　原告主張因本件事故受傷需2個月之骨骼癒合時間，此期
      間原告之日常生活需仰賴看護協助照料，並以看護工每日
      薪資2,000元計算，請求看護費共計120,000元。惟被告辯
      稱原告並不需要看護等語，然據新竹馬偕紀念醫院111年2
      月10日馬院竹外系乙字第110000675號函說明二、（三）
      記載「骨科醫師：根據病歷記載，該病人右足第三四蹠骨
      骨折是因交通事故傷害所引發，需人全日照顧一個月。」
      等語（見本院卷第119至120頁），本院審酌原告所受之傷
      害，認原告自109年1月10日急診開始起算30日治療、休養
      期間須全日看護，堪可認定。原告主張其受傷期間需看護
      照顧1個月，則原告請求看護費用支出，亦屬有據。又原
      告對於看護費用並未提出相關單據，惟被告對於原告主張
      每日看護費2,000元並無意見（見本院卷第126頁），則原
      告請求看護費用60,000元（2,000×30＝60,000）部分，即
      屬有據。逾此部分請求，則屬無據。
（四）交通費用部分：
　　　原告主張因本件傷勢需多次前往醫院診療，請求車資費用
      1,750元，並提出計程車乘車證明為據，此部分被告並不
      爭執，原告主張支出交通費用1,750元部分，應屬有據。
（五）精神慰撫金部分：
      按被害人所得請求賠償相當金額之慰撫金，法院在為量定
      時，應斟酌該加害人之所受之傷害、身分、地位及經濟狀
      況等關係定之；且此部分非財產上損害之慰藉金，固非如
      財產損失之有價額可以計算，但仍應以被害人精神上所受
      之苦痛為準據，亦即應審酌加害人之地位，暨其他一切情
      事，俾資為審判之依據。原告因被告之過失行為而有如上
      所述之傷害。又原告為大學畢業，108年度無所得亦無財
      產，被告大學畢業，車禍當時沒有工作，已經退休，108
      年度無所得，名下有14筆不動產及一部汽車，總額為1,82
      4萬餘元，業據兩造陳明於卷，並有兩造之稅務電子閘門
      財產所得調件明細表在卷可參。本院審酌上情，認原告所
      受精神上之損害，以60,000元以資撫平，尚屬相當，原告
      此部分之請求，即屬有據，逾此部分請求，則屬無據。
（六）綜上，原告因本件交通事故所受之損害金額為172,660元
      （計算式如下：3,310＋47,600＋60,000＋1,750＋60,000＝172
      ,660）。
六、再按損害之發生或擴大，被害人與有過失者，法院得減輕賠
    償金額，或免除之，民法第217條第1項定有明文；此項基於
    過失相抵之責任減輕或免除，非僅視為抗辯之一種，亦可使
    請求權全部或一部為之消滅，法院對於賠償金額減至何程度
    ，抑為完全免除，雖有裁量之自由，但應斟酌雙方原因力之
    強弱與過失之輕重以定之，此有最高法院96年台上字第2902
    號判決要旨可供參照。查本件車禍肇事因素，本院認原告應
    負擔70%之肇事責任，已如前述，是依其與被告同有過失之
    情形及過失比例，減輕被告賠償額70%，則被告應負之賠償
    金額為51,798元（計算式如下：172,660×30%＝51,798）。
七、次按保險人依本法規定給付之保險金，視為被保險人損害賠
    償金額之一部分；被保險人受賠償請求時，得扣除之，強制
    汽車責任保險法第32條定有明文。故倘被告為交通事故之肇
    事者，並依法投保強制汽車責任保險，且被害人已經受領強
    制汽車責任保險金，則其所受領之保險金應視為被告損害賠
    償金額之一部分，應扣除該強制汽車責任保險金，以其餘額
    請求被告賠償。原告於本件車禍事故發生後，已受領保險人
    依強制汽車責任保險法規定給付之保險金17,225元，依上揭
    規定，自應於得請求之金額內扣除之，故原告尚得請求被告
    賠償金額為34,573元（計算式如下：51,798－17,225＝34,573
    ）。
八、末按給付無確定期限者，債務人於債權人得請求給付時，經
    其催告而未為給付，自受催告時起，負遲延責任。其經債權
    人起訴而送達訴狀，或依督促程序送達支付命令，或為其他
    相類之行為者，與催告有同一之效力。遲延之債務，以支付
    金錢為標的者，債權人得請求依法定利率計算之遲延利息。
    應付利息之債務，其利率未經約定，亦無法律可據者，週年
    利率為百分之5，民法第229條第2項、第233條第1項、第203
    條定有明文。原告請求被告賠償損害係以支付金錢為標的，
    無確定期限，又未約定利率，自應以被告受催告時起，始負
    遲延責任。原告主張於110年10月1日第一次調解期日因雙方
    意見不一致，故未能成立調解，第二次調解期日被告未到場
    等語，並提出調解不成立證明書（見本院卷第21頁），應認
    原告請求被告賠償之意思表示已於110年10月1日已到達相對
    人而發生效力，依前開規定，原告請求被告自本訴訟繫屬之
    日即110年12月30日起按週年利率百分之5給付遲延利息，應
    予准許。
九、綜上所述，原告依侵權行為之法律關係，請求被告賠償34,5
    73元，及自本訴訟繫屬之日即110年12月30日起至清償日止
    ，按週年利率百分之5計算之利息，為有理由，應予准許。
    逾此部分請求，為無理由，應予駁回。又本判決原告勝訴部
    分，係依民事訴訟法第427條第1項規定適用簡易程序之訴訟
    所為被告敗訴之判決，依同法第389條第1項第3款規定，應
    依職權宣告假執行。
據上論結，本件原告之訴為一部有理由、一部無理由，依民事訴
訟法第436條第2項、第79條、第389條第1項第3款，判決如主文
。
中　　華　　民　　國　　111 　年　　3 　　月　　15　　日
                  新竹簡易庭    法  官  邱玉汝
以上正本證明與原本無異。
如不服本判決，須於判決送達後20日內向本庭提出上訴狀（應按
他造當事人之人數附繕本）；如委任律師提起上訴者，應一併繳
納上訴審裁判費。
中　　華　　民　　國　　111 　年　　3 　　月　　15　　日
                                書記官  陳筱筑